臺灣臺南地方法院民事判決　九十三年勞訴字第三號
　　原　　　告　　乙○○
　　訴訟代理人　　謝國允律師
　　複　代理人　　甲○○
　　被　　　告　　丙○○營造股份有限公司
　　法定代理人　　丙○○
　　訴訟代理人　　吳永茂律師
　　複　代理人　　曾慶雲律師
右當事人間，請求給付資遣費事件，本院於民國九十三年九月二十三日言詞辯論終結
判決如左：
    主    文
原告之訴駁回。
訴訟費用由原告負擔。
   事實及理由
甲、程序方面：
    本件原告乙○○經合法通知未於最後言詞辯論期日到場，核無民事訴訟法第三百
    八十六條所列各款情形，爰依被告之聲請，由其一造辯論而為判決。
乙、實體方面：
一、本件原告起訴主張：緣原告自民國（下同）六十六年九月起即任職於被告丙○○
    營造股份有限公司（下稱丙○○公司）擔任經理乙職，被告丙○○公司於九十年
    十二月三十一日財務出現危機發生跳票，工地停擺債權人前來工地索債，原告繼
    續堅守崗位於九十一年一月至二月間均仍與工地業主（台灣電力公司）及債權人
    處理善後事宜，然被告丙○○公司並未支付九十一年度一月份及二月份之薪資予
    原告，惟原告僅係一名員工，家中尚有妻子尚待扶養，而被告丙○○公司又遲遲
    未能支付薪資，幾經原告向被告丙○○公司要求支付其所積欠之薪資，被告丙○
    ○公司仍未支付，詎料原告嗣竟接獲被告丙○○公司以不實之指控指摘原告曠職
    ？不僅對積欠原告之薪資片字不提，更遑論主動提及被告丙○○公司違反勞動契
    約未給付薪資。按雇主違反勞動契約或勞工法令致有損害勞工權益之虞者，勞工
    得不經預告終止契約，此為勞基法第十四條第一項第六款所明定。又第十七條之
    規定於本條終止契約準用之，此復為同法第十四條第四項所明定。再雇主應按下
    列方式發給勞工資遣費：在同一雇主之事業單位繼續工作每滿一年發給相當於一
    個月平均工資之資遣費；依前款計算之剩餘月數或工作未滿一年者，以比例計給
    之。未滿一個月者以一個月計，此同法第十七條定有明文。查本件被告丙○○公
    司發生跳票危機，積欠原告九十一年一月份及二月份之薪資未發放，幾經原告催
    告被告亦未支付，業違反兩造之勞動契約，原告自得依勞基法第十四條第一項第
    六款之規定終止勞動契約，並得依同條第四項準用同法第十七條之規定請求被告
    給付資遣費。被告應給付之資遣費爰計算如下：
    一年資：
    查本件原告自六十六年九月至被告丙○○公司擔任經理，迄九十一年二月二十一
    日遭被告丙○○公司將勞工保險退保止，於被告丙○○公司之年資共計二十四年
    又六個月。
    二請領資遣費之月數：
  　按每滿一年的請求一個月之資遣費，未滿一年部份以比例計給，此為勞基法第十
    七條所明定，是前揭二十四年之年資得請求二十四個月資遣費，前揭六個月年資
    得請求二分之一個月資遣費，原告合計得請領之資遣費月數為二十四又二分之一
    個月。
    三一個月平均工資：
    按平均工資係指計算事由發生之當日前六個月內所得工資總額除以該期間之總日
    數所得之金額，此為勞基法第二條第四款所明定。查本件被告丙○○公司於九十
    年間支付與原告之薪資均為新台幣（下同）八萬六千元整，此有原告之存摺足稽
    ，是原告請求資遣費之一個月平均工資自應以八萬六千元整計算。
    四資遣費計算：
  　二十四又二分之一個月（年資）×八萬六千元（一個月平均工資）＝二百一十萬
    七千元整。
    另被告丙○○公司尚積欠原告九十一年一月及二月份之薪資尚未支付，原告自亦
    得基於兩造之勞動契約請求被告丙○○公司給付，是原告尚得請求被告給付十七
    萬二千元整之薪資。
    綜上所陳，原告得依勞基法第十四條第四項準用同法第十七條之規定請求被告給
    付二百一十萬七千元之資遣費，並得本於兩造間之勞動契約請求被告給付十七萬
    二千元整薪資，提出存摺影本一份為證。
    求為判決；
    一被告應給付原告新台幣二百二十七萬九千元整及自本起訴狀繕本送達翌日起至
      清償日止按年利率百分之五計算之利息。
    二訴訟費用由被告負擔。
    三第一項聲明原告願供擔保請求准予假執行。
二、被告則辯稱；
    1.原告主張被告並未支付伊九十一年度一月及二月份之薪資，云云。
      然查，依原告起訴狀所附之「彰化銀行台南分行活期儲蓄存款存摺（戶名乙○
      ○）」影本記載，被告於九十一年一月三十一日曾電匯八萬四千六百十一元存
      入原告該帳戶中，原告主張未收到九十一年一月份之薪資，顯然是睜眼說瞎話
      。再者，原告於九十一年一月二日持被告設於高雄銀行之活期存款存摺及印章
      領取被告之銀行存款四萬八千元；再於九十一年二月初，向被告索取十萬元（
      由被告之總經理徐瑞銘在被告辦公室內當面交付於原告）。二筆款項合計為十
      四萬八千元。另原告不假曠職前（即九十一年一月中旬跳槽至合昌營造工程公
      司）共積欠被告借款債務二百六十萬元及自九十一年七月二日起至清償日止按
      年息百分之五計算之利息（算至今日利息超過二十六萬元）；加上原告未對被
      告忠誠工作，竟於任職期間業務侵占原告所有之財物共計二千一百六十七萬餘
      元。原告非但已領九十一年二月份之薪資（僅工作半個月），甚至積欠被告借
      款、利息及侵占款共二千四百多萬元，原告絕對無權再向被告請求分文資遣費
      。
    2.原告自承係伊自行離職，伊又稱離職之原因為「被告未支付伊九十一年一月及
      二月之薪資」。既然自原告之存款存摺證明被告於九十一年一月三十一日已電
      匯給付原告八萬四千六百十一元，亦即九十一年一月份之薪資已給付。且被告
      給付薪資均在當月月底，原告九十一年二月份之薪資應在九十一年二月二十九
      日才知被告有無給付，然原告卻於九十一年二月中旬即不假曠職跳槽至別家工
      程公司任職，識問，原告怎會未卜先知被告於九十一年二月二十九日拒絕給付
      原告薪資呢？事實證明，原告不假曠職跳槽時，被告從未積欠原告分文薪資，
      原告主張被告未依勞動契約給付伊薪資，伊才離職，顯係顛倒是非。
    3.原告自九十一年二月中旬不假曠職離職後，從未再回到被告公司，亦未曾向被
      告為終止勞動契約之意思表示。反而是被告無法忍受，直至九十一年五月十一
      日寄發「終止勞動契約公告」。若被告真有積欠原告薪資及資遣費，為何原告
      遲至九十三年二月十八日才提出本件民事起訴狀對被告請求，期間歷經二年漫
      長時日，原告為何從無任何存證信函對被告為催告行為？又為何至原告給付借
      款之訴訟敗訴後才提起本件民事起訴？凡此事證均可證明原告之主張嚴重違反
      常理，原告之請求為無理由，提出原告之存款存摺影本、被告之存款存摺影本
      、終止勞動契約公告影本為證，求為判決如主文所示。
三、按勞動基準法第十一條規定；非有左列情形之一者，雇主不得預告勞工終止勞動
    契約：
    1.歇業或轉讓時。2.虧損或業務緊縮時。3.不可抗力暫停工作在一個月以上時。
    4.業務性質變更，有減少勞工之必要，又無適當工作可供安置時。5.勞工對於所
      擔任之工作確不能勝任時。
    同法第十二條勞工有左列情形之一者，雇主得不經預告終止契約：
    1.於訂立勞動契約時為虛偽意思表示，使雇主誤信而有受損害之虞者。2.對於雇
      主、雇主家屬、雇主代理人或其他共同工作之勞工，實施暴行或有重大侮辱之
      行為者。3.受有期徒刑以上刑之宣告確定，而未諭知緩刑或未准易科罰金者。
    4.違反勞動契約或工作規則，情節重大者。5.故意損耗機器、工具、原料、產品
      ，或其他雇主所有物品，或故意洩漏雇主技術上、營業上之秘密，致雇主受有
      損害者。6.無正當理由繼續曠工三日，或一個月內曠工達六日者。
    雇主依前項第一款、第二款及第四款至第六款規定終止契約者，應自知悉其情形
    之日起，三十日內為之。
    同法第十四條規定；有左列情形之一者，勞工得不經預告終止契約：
    1.雇主於訂立勞動契約時為虛偽之意思表示，使勞工誤信而有受損害之虞者。2.
      雇主、雇主家屬、雇主代理人對於勞工，實施暴行或有重大侮辱之行為者。3.
      契約所訂之工作，對於勞工健康有危害之虞，經通知雇主改善而無效果者。4.
      雇主、雇主代理人或其他勞工患有惡性傳染病，有傳染之虞者。5.雇主不依勞
      動契約給付工作報酬，或對於按件計酬之勞工不供給充分之工作者。6.雇主違
      反勞動契約或勞工法令，致有損害勞工權益之虞者。
    勞工依前項第一款、第六款規定終止契約者，應自知悉其情形之日起，三十日內
    為之。有第一項第二款或第四款情形，雇主已將該代理人解僱或已將患有惡性傳
    染病者送醫或解僱，勞工不得終止契約。
    第十七規定於本條終止契約準用之。
    同法第十五條規定；特定性定期契約期限逾三年者，於屆滿三年後，勞工得終止
    契約。但應於三十日前預告雇主。不定期契約，勞工終止契約時，應準用第十六
    條第一項規定期間預告雇主。
    審酌兩造攻擊防禦方法及陳述，本件所需審酌者厥在；原告之離職係出諸被告違
    反勞動契約，致原告無法維生而離職他就抑或原告擅自離職被終止勞動契約而已
    。
四、經查；原告主張因被告積欠薪資，致伊無法維生，不得不離職他就，其離職出諸
    被告違反勞動契約，因之，依規定應給付其預告工資、資遣費等云云。被告則抗
    辯係原告任意擅自離職，業經被告依法終止勞動契約，原告無預告工資、資遣費
    等請求權。
五、本院依職權及聲請向財政部台灣省南區國稅局台南市分局調閱原告各項所得資料
    清單，經核閱，原告民國九十一年度申報收入為八十四萬一千二百十一元，九十
    二年度則為一百一十萬三千零七元，其中以在合昌營造工程股份有限公司（下簡
    稱合昌公司）收入為大宗，其餘則為股票股利，復經被告提出原告之彰化銀行存
    摺影本，其上載明九十一年一月三十一日由被告公司轉帳存入八萬四千六百一十
    一元，被告主張該筆金額為一月份薪資，原告對有該筆收入並不爭執，但辯稱該
    筆收入係九十年是二月份薪資云云，原告所主張與常情有違原屬不可採，容或其
    主張屬實，但既然一月底尚且有將近八萬五千元之收入，卻主張在一月中旬即因
    被告未發薪資致其無法維生不得已離職他就，所主張顯然違背常情而不足為採。
    被告復抗辯稱；「被告給付薪資均在當月月底，原告九十一年二月份之薪資應在
    九十一年二月二十九日才知被告有無給付，然原告卻於九十一年二月中旬即不假
    曠職跳槽至別家工程公司任職，識問，原告怎會未卜先知被告於九十一年二月二
    十九日拒絕給付原告薪資呢？事實證明，原告不假曠職跳槽時，被告從未積欠原
    告分文薪資，原告主張被告未依勞動契約給付伊薪資，伊才離職，顯係顛倒是非
    」云云，經查，原告對其於九十一年二月十八日轉往合昌公司任職一節並不爭執
    ，依常情，元月份之薪資既以正常領取，復無證據證明被告將於二月底不能如期
    發放薪資，則原告於該年二月中旬逕行往合昌公司任職，即顯非因被告之未發放
    薪資致其無法維生所致應可斷言。
六、綜上所述，原告主張所謂因被告無故不發給薪資，違反勞動契約，致伊無法維生
    ，違反動勞基準法，因依勞動基準法規定訴請應給付原告新台幣二百二十七萬九
    千元整及自本起訴狀繕本送達翌日起至清償日止按年利率百分之五計算之利息，
    為無理由並於法不合，不應准許。
七、原告受敗訴判決，其假執行之聲請即失所依據，應併予駁回。
八、結論：原告之訴為無理由，依民事訴訟法第三百八十五條第一項前段、第七十八
    條判決如主文。
中　　　華　　　民　　　國　　九十三　　年　　　十　　　月　　　七　　　日
                          臺灣臺南地法院民事第一庭
~B法　　　官　何清池
右為正本，係照原本作成。
如對本判決上訴，須於判決送達後廿日內向本院提出上訴狀
中　　　華　　　民　　　國　　九十三　　年　　　十　　　月　　　七　　　日
~B法院書記官　陳信良
